臺灣板橋地方法院刑事判決　　　　　　　96年度訴字第3477號
公　訴　人　臺灣板橋地方法院檢察署檢察官
被　　　告　甲○○
上列被告因違反毒品危害防制條例案件，經檢察官提起公訴（96
年度毒偵字第5976號），嗣因被告於本院準備程序中就被訴事實
為有罪之陳述，本院告知被告簡式審判程序之旨，並聽取當事人
之意見後，由本院合議庭裁定改由受命法官獨任依簡式審判程序
進行，判決如下：
    主  文
甲○○施用第一級毒品，累犯，處有期徒刑柒月。扣案之第一級
毒品海洛因壹包（驗餘毛重零點貳零伍公克）沒收銷燬之，上開
毒品之外包裝袋壹個沒收之。
    事  實
一、甲○○前於民國89年間，因施用第二級毒品案件，經本院以
　　89年度毒聲字第4941號裁定送觀察、勒戒後，認無繼續施用
  　毒品之傾向，於89年9 月11日執行完畢釋放出所，由臺灣板
    橋地方法院檢察署檢察官以89年度毒偵字第5623號為不起訴
    處分；復於93年間，因施用第一、二級毒品案件，經本院以
    93年度訴字第2020號判決分別判處有期徒刑8 月、4 月，定
    應執行刑為有期徒刑10月，緩刑2 年，並於94年1 月8 日確
    定；又於94年間，因施用第一、二級毒品案件，經本院以94
    年度訴字第1512號判決分別判處有期徒刑9 月、5 月，定應
    執行刑為有期徒刑11月，甫於95年9 月15日縮刑期滿執行完
    畢（於本案構成累犯）。詎仍不知悔改，基於施用第一級毒
    品之犯意，於96年8 月3 日中午某時許，在臺北縣板橋市○
    ○街124 巷4 號5 樓住處（起訴書略載為於同日20時30分許
    ，為警採尿回溯前26小時內之某時，在不詳處所），以將海
    洛因摻水置入注射針筒後注射之方式，施用第一級毒品海洛
    因。嗣為警於同日20時許，為警在臺北縣板橋市○○街124
    巷口前查獲，並當場扣得海洛因1 包（毛重0.24公克、淨重
    0.04公克），經警採集其尿液送驗結果呈嗎啡陽性反應而查
    悉上情。
二、案經臺北縣政府警察局板橋分局報告臺灣板橋地方法院檢察
    署檢察官偵查起訴。
    理  由
壹、程序方面：
    查本件被告甲○○所犯並非死刑、無期徒刑、最輕本刑為三
    年以上有徒刑之罪或高等法院管轄第一審案件，而其於準備
　  程序進行中，被告先就被訴事實為有罪之陳述，經法官告知
    簡式審判程序之旨，並聽取公訴人及被告之意見後，本院認
    適宜改依簡式審判程序進行，爰依刑事訴訟法第273 條之1
    第1 項、第284 條之1 規定，由本院合議庭以裁定由受命法
    官獨任進行簡式審判程序，合先敘明。
貳、實體方面：
一、上揭事實，業據被告甲○○於本院審理時坦承不諱，復有搜
    索、扣押筆錄、扣押物品目錄表各乙份、扣押物品照片共5
    幀存卷可稽，及海洛因1 包扣案可資佐證。又被告為警查獲
    時所採其尿液送驗結果，係呈嗎啡陽性反應，此有臺北縣政
    府警察局板橋信義派出所偵辦毒品案件被移送人姓名及代碼
    對照表（代碼編號：A608003 ）、台灣檢驗科技股份有限公
    司於96年8 月22日出具之濫用藥物尿液檢驗報告（報告編號
    為：CH/2007/80775 ）各1 份在卷可稽。而扣案之白色粉末
    1 包，經送台灣檢驗科技股份有限公司鑑驗結果，含第一級
    毒品海洛因成分，毛重0.24公克，因鑑驗使用0.035 公克，
    驗餘毛重0.205 公克，有該公司96年8 月30日濫用藥物檢驗
    報告（報告編號為：CH/2007/81369）1份存卷可憑，故被告
    自白有上開補強證據可佐，足堪採信。
二、按於92年7 月9 日新修正並於93年1 月9 日施行之毒品危害
    防制條例刪除二犯及三犯之規定，一改修法前繁雜之處遇程
    序，僅將施用毒品者簡化區分為初犯、再犯，並認施用毒品
    者係屬病患性犯人，以觀察、勒戒戒除其身癮，並以強制戒
    治去除其心癮。經觀察、勒戒或強制戒治執行完畢釋放後，
    若係五年後再犯該條例第10條施用毒品罪者，與同條例第20
    條第1 項、第2 項關於「初犯」之處理方式相同，檢察官應
    先聲請法院裁定令被告入勒戒處所觀察、勒戒，並視有無繼
    續施用毒品傾向，決定應予釋放、為不起訴之處分，或應聲
    請法院裁定令入勒戒處所強制戒治；若係五年內「再犯」同
    條例第十條施用毒品罪者，依同條例第23條第2 項規定，檢
    察官則應依法追訴。觀諸該條例第20條第3 項之修正理由：
    「觀察、勒戒或強制戒治五年後再犯者，顯見前所實施之觀
    察、勒戒或強制戒治已足以遮斷其施用毒品之癮，為期自新
    及協助其戒除毒癮，對此五年後再犯者，爰明定仍適用初犯
    之規定，先經觀察、勒戒、強制戒治之程序。」及同條例第
    23條第2 項之修正理由：「為配合簡化施用毒品犯之刑事處
    遇程序，並鑑於經觀察、勒戒或強制戒治執行完畢釋放後五
    年內再犯者，其再犯率甚高，原據以實施之觀察、勒戒及強
    制戒治既已無法收其實效，自應施以刑事處遇。」顯然如施
    用毒品者係前經觀察、勒戒或強制戒治等治療程序執行完畢
    五年後，始再施用毒品之「初犯」，因前所執行之觀察、勒
    戒或強制戒治已足收戒除毒癮之效，自應重新執行觀察、勒
    戒或強制戒治等治療程序，並於治療程序執行完畢後，由檢
    察官為不起訴處分，毋庸對之追訴處罰；反之，在「再犯」
    之情形，因其先前所為治療程序顯未能收戒斷毒癮之效，且
    考量施用毒品者之再犯率偏高，乃簡化其刑事處遇程序，而
    逕予追訴處罰，不再施以治療程序。參酌上開立法理由，修
    正毒品危害防制條例就施用毒品者，祇於「初犯」及「五年
    後再犯」二種情形，有其追訴條件之限制，即須於初犯經觀
    察、勒戒或強制戒治釋放後，「五年內均無施用毒品之行為
    」，始能認其前所實施之觀察、勒戒或強制戒治已足遮斷毒
    癮，而得於五年後再犯時，再予適用初犯之規定，重行觀察
    犯」，顯見其再犯率甚高，原實施觀察、勒戒或強制戒治，
    已無法收其實效，而無五年戒斷期之存在，自無再經觀察、
    勒戒及強制戒治之必要，應由檢察官逕行起訴，始符新法修
    正之本旨（此有最高法院95年度台非字第59號判決可參）。
    經查，本案被告前於89年間，因施用第二級毒品案件，經本
    院以89年度毒聲字第4941號裁定送觀察、勒戒後，認無繼續
    施用毒品之傾向，於89年9 月11日執行完畢釋放出所，由臺
    灣板橋地方法院檢察署檢察官以89年度毒偵字第5623號為不
    起訴處分；復於93年間，因施用第一、二級毒品案件，經本
    院以93年度訴字第2020號判決分別判處有期徒刑8 月、4 月
    ，定應執行刑為有期徒刑10月，緩刑2 年；又於94年間，因
    施用第一、二級毒品案件，經本院以94年度訴字第1512號判
    決分別判處有期徒刑9 月、5 月，定應執行刑為有期徒刑11
    月，甫於95年9 月15日縮刑期滿執行完畢，此有臺灣高等法
    院被告前案紀錄表存卷可考。而本案被告既曾於上開觀察勒
    戒執行完畢後（即89年9 月11日期滿）五年內，已再犯施用
    毒品案件，並經判刑確定，則本案被告於本次即96年8 月3
    日中午某時許，又施用第一級毒品之犯行，雖係於前揭觀察
    勒戒後逾五年之後三犯以上，惟依上開說明，足認被告經上
    開觀察勒戒之執行後，未足以遮斷其施用毒品之癮，自與前
    揭條例第20條第3 項之規定僅得適用於「再犯」之情形不合
    ，故本件公訴人逕向本院提起追訴，於法要無不合，附此陳
    明。綜上，本案事證明確，被告犯行堪以認定，應依法論科
    。
三、查海洛因屬於毒品危害防制條例第2 條第2 項第1 款所規定
    之第一級毒品，核被告所為，係犯毒品危害防制條例第10條
    第1 項之施用第一級毒品罪。被告施用前後持有第一級毒品
    之低度行為，為進而施用第一級毒品之高度行為所吸收，不
    另論罪。又查，被告於94年間，因施用第一、二級毒品案件
    ，經本院以94年度訴字第1512號判決分別判處有期徒刑9 月
    、5 月，定應執行刑為有期徒刑11月，於95年9 月15日縮刑
    期滿執行完畢，此有上述前科表附卷可稽，被告於五年內故
    意再犯有期徒刑以上之本罪，為累犯，應依刑法第47條第1
    項規定，加重其刑。審酌被告有多次施用毒品前科，品行非
    佳，且曾經觀察勒戒執行完畢，竟再為本件施用毒品犯行，
    顯見其不思悔改，自制力亦顯不佳，足以戕害其身心，滋生
    其他犯罪，惡化治安，嚴重損及公益；惟另考量被告於犯後
    已坦承犯行，而其施用毒品行為於本質上係屬自我戕害行為
    ，反社會性之程度應屬較低，再參酌被告之父鄭聲榮具狀陳
    述被告犯後有心戒斷施用毒品之意，被告家人亦給予被告鼓
    勵及支持向善，此有其出具之刑事訴訟答辯狀1 份存卷可考
    ，足徵被告犯後態度尚稱良好，又酌以被告罹患敗血症及慢
    性腎衰竭（有聯合醫院和平院區住院診斷證明書1 份在卷可
    稽）等一切情狀，量處如主文所示之刑，以資懲戒。又扣案
    之海洛因1 包（驗餘毛重0.205 公克），既屬當場查獲之第
    一級毒品，爰依毒品危害防制條例第18條第1 項前段規定，
    宣告沒收銷燬之；至該海洛因之外包裝袋1 個，係用於包裹
    毒品，防其裸露、潮濕，便於攜帶施用，係預備供被告施用
    毒品所用之物，且係被告所有，此據被告於本院審理時供明
    在卷，爰依刑法第38條第1 項第2 款規定，亦併予宣告沒收
    之。
據上論斷，應依刑事訴訟法第273 條之1 第1 項、第299 條第1
項前段，毒品危害防制條例第10條第1 項、第18條第1 項前段，
刑法第11條前段、第47條第1 項、第38條第1 項第2 款，判決如
主文。
本案經檢察官江祐丞到庭執行職務。
中　　華　　民　　國　　96　　年　　12　　月　　19　　日
                  刑事第十一庭法  官  林淑婷
以上判決正本證明與原本無異。
如不服本判決，應於送達後十日內，向本院提出上訴狀。
                              書記官  林金良
中　　華　　民　　國　　96　　年　　12　　月　　19　　日
附錄本案論罪科刑法條全文：
毒品危害防制條例第十條
施用第一級毒品者，處六月以上五年以下有期徒刑。
施用第二級毒品者，處三年以下有期徒刑。
